【裁判字號】    98,訴更一,39
【裁判日期】    981008
【裁判案由】    違反海關緝私條例
【裁判全文】
臺北高等行政法院判決
                                    98年度訴更一字第39號
                                     98年10月1日辯論終結
原      告  耀總實業有限公司
代  表  人  甲○○
被      告  財政部基隆關稅局
代  表  人  乙○○（局長）
訴訟代理人  丁○○
            丙○○
上列當事人間違反海關緝私條例事件，本院前審判決（95年度訴
字第2131號）訴願決定及原處分（即95年1 月11日基普復二五字
第0951001284號復查決定）均撤銷，被告不服，提起上訴，經最
高行政法院廢棄發回，本院更為判決如下：
    主  文
原告之訴駁回。
第一審及發回前上訴審訴訟費用由原告負擔。
    事實及理由
一、事實概要：
    原告於93年12月8 日委由偉宏報關股份有限公司向被告報運
    進口舊車乙批（報單號碼：第AW/D2/93/300 A/0503 號），
    於93年12月9 日押款放行，經被告於94年4 月11日以基普五
    補字第0940030204號函按財政部關稅總局驗估處（下稱驗估
    處）查得價格FOB USD 23,950/UNT、FOB USD 26,500/UNT增
    估補稅。原告不服，申請復查，嗣被告據驗估處總驗一二字
    第0941001285號函示，本案涉有繳驗偽造發票，偷漏關稅之
    情事，來車第1 項按實際交易價格FOB USD 23,950 /UNT 、
    第2 項按實際交際價格FOB USD 26,500/UNT核估，並依法核
    處等語，乃以94年6 月21日基普復一五字第0941009811號復
    查決定書，將原處分（增估補稅）撤銷，依法另為適當處分
    。被告即據此依海關緝私條例第37條第1 項之規定按所漏進
    口稅額處2 倍之罰鍰計新台幣（下同）364,244 元，並依同
    條例第44條、貨物稅條例第32條、加值型及非加值型營業稅
    法（下稱營業稅法）第51條及貿易法第21條第1 項、第2 項
    之規定追徵所漏進口稅費計1,304,441 元（包括進口稅
    432,119 元、貨物稅730,712 元、營業稅140,923 元、推廣
    貿易服務費687 元），另依貨物稅條例第32條第10款之規定
    ，按所漏貨物稅額處5 倍之罰鍰計1,539,800 元，及依營業
    稅法第51條第7 款之規定，處所漏營業稅額2 倍之罰鍰計
    118,700 元。原告不服，申請復查，經被告95年1 月11日基
    普復二五字第0951001284號復查決定（即本件原處分），將
    原處分關於處偷漏關稅額之罰鍰部分變更為350,754 元；處
    追徵所漏進口稅費部分變更為1, 284,079元整（包括進口稅
    425,374 元、貨物稅719,306 元、營業稅138,723 元、推廣
    貿易服務費676 元）；處偷漏營業稅額之罰鍰部分變更為
    114,300 元；處偷漏貨物稅額之罰鍰部分變更為1,482,800
    元。原告猶表不服，提起訴願，亦遭駁回。原告不服，提起
    行政訴訟。經本院以95年度訴字第2131號判決，訴願決定及
    原處分（即95年1 月11日基普復二五字第0951001284號復查
    決定）均撤銷，被告不服，向最高行政法院提起上訴，案經
    最高行政法院98年度判字第185 號判決將原判決廢棄，發回
    本院重行審理。
二、兩造聲明：
    (一)原告聲明：
      1.訴願決定及原處分（即95年1月11日基普復二五字第
        0951001284號復查決定）均撤銷。
      2.第一審及發回前上訴審訴訟費用由被告負擔。
    (二)被告聲明：
      1.駁回原告之訴。
      2.第一審及發回前上訴審訴訟費用由原告負擔。
三、原告主張：
    (一)原告與Auto Enterprises SalesInc.（下稱AE公司）間確
      無買賣關係，有臺灣士林地方法院94年度重訴字第23號裁
      定，以AE公司未繳納上訴裁判費用，因而裁定駁回上訴確
      定在案可稽。再者，AE公司同時向原告及Auto Gary
      Driver索討賠償，AE公司並提供予被告不實之銷售合約。
      是以，被告裁罰原告，並無理由。
    (二)經查，本件系爭交易買賣，係由原告向加拿大商Auto
      Gary Driver 所購車輛，再由Auto Gary Driver委託AE公
      司出貨予原告，係屬三方貿易結構，應符合關稅法第30條
      第4 項及第6 項，是以，海關課稅基準依法應不得作為計
      算完稅價格之依據；且依關稅法第32條之規定，海關應按
      該貨物出口時，或出口前、後銷售至中華民國類似貨物之
      交易價格核定之。
    (三)系爭交易如被告所言，被告所核定系爭貨物之合約，因無
      雙方簽名或蓋章，經原審法官不認該合約為真正；被告事
      後又經由AE公司之委任律師，取得具有原告簽名之合約，
      作為系爭貨物之價格依據，足證兩份合約之相異云云。
    (四)提出臺灣士林地方法院94年度重訴字第23號判決及裁定、
      最高行政法院98年度判字第127 號判決、原告與Auto
      Gary Driver 之email 、原告與Auto Gary Driver之往來
      對帳表等件影本為證。
四、被告主張：
    (一)最高行政法院以：「…原處分卷附之驗估處94年4 月12日
      總驗一二字第0941001285號函所附之銷售合約（影本），
      賣方欄經人簽署，則該人是否為AE公司之代表人？或是
      Gray公司之代表人？甚或是其他之人？原審既未調查該項
      證據，遽認賣方未在銷售合約簽名，被上訴人與AE公司間
      有無簽訂銷售合約，不無疑義云云，尚嫌率斷。上訴人雖
      未指摘及此，惟原判決所認定之事實既有瑕疵，本院自無
      從為法律上之判斷，應將原判決廢棄，發回原審法院。末
      查上開驗估處函附之銷售合約（影本）中「NOTES 」欄記
      載「PRICE INCLUDES FREIGHT & MARINE INSURANCE TO
      TAIWAN」，可知其交易價格為CIF 價格，而非FOB 價格，
      併此指明。」為由，廢棄原判決，惟查：
      1.為使當事人能最大限度行使其私法自治權，由之引申之
        契約自由，原則肯認締約者之方式自由。基於契約自由
        原則中之方式自由，就契約內容論，只要當事人雙方獲
        得合致之意思表示的範圍達到民法第153 條所規定的程
        度，契約即為成立，當事人原則上得以任何方式為之，
        不但書面或口頭皆可，而且原則上也不必踐行任何儀式
        。只有在例外的情形，為提醒締約人慎重其事，為保存
        與締約有關之證據方法，法律始對於一些契約類型規定
        法定方式（例如民法第422 條之「字據」、第531 條之
        「文字」、第166-1 條之「公證」或第982 條之「公開
        儀式及一定數目以上之證人」）為之。本件AE公司之銷
        售合約（Sale Contract ）末端當事人欄，僅有原告大
        、小章及代表人英文簽名在「ACCEPTED BY THE
        PURCHASER 」，「ACCEPTED BY THE VENDOR」（即出賣
        人AE公司）一欄則全為空白，縱然屬實，惟依上開法律
        規定觀之，本件銷售合約之真實性，仍無疑義。
      2.關於驗估處94年4 月12日總驗一二字第0941001285號函
        所附之銷售合約：查該銷售合約係駐洛杉磯台北經濟文
        化辦事處商務組（下稱駐外單位）94年2 月23日
        REFERENCE NO.940211 號電文所檢附，其係由AE公司所
        提供，該電文檢附共計19輛汽車之銷售合約，其中有些
        AE公司未簽名，有些則為原告公司未簽名，而系爭貨物
        之銷售合約（下稱原查得銷售合約）則雙方均未簽名。
        嗣於本件原審訴訟期間，驗估處另根據駐外單位95年10
        月27日REFERENCE NO.951007 號電文查得之資料，輾轉
        向AE公司民事訴訟在台委任律師邱淑卿律師查得具原告
        簽署之銷售合約，其所載內容及格式均與原查得銷售合
        約相同。
      3.經查，原告於報運系爭貨物進口時，進口報單所申報之
        國外供應商為AE公司，檢附之報關發票亦為AE公司所開
        立，故本件之國外實際供應商為AE公司，自屬無誤。另
        依臺灣土地銀行桃園分行所提供原告於該行之賣匯水單
        資料所示，有多筆匯出款之國外受款均為AE公司，且AE
        公司於96年2 月13日應駐外單位之要求以書面再次聲明
        系爭貨物確為AE公司售予原告（鈞院卷第69頁，證據1
        第14、15項），至於原告主張係向Auto Gary Driver訂
        購系爭車輛，但未能提供相關事證以為證明（參原審判
        決理由四、前段）。故本件之國外實際供應商確為AE公
        司無訛。AE公司既為本件實際供應商，其所提供具原告
        簽署之銷售合約所載之價格，即為系爭貨物由輸出國銷
        售至本國應付之價格，依據關稅法第29條之規定，該價
        格即為本件之實際交易價格，並應以該價格核估系爭貨
        物之完稅價格。又AE公司出具之銷售合約之所以僅有原
        告大、小章及代表人英文簽名在「ACCEPTED BY THE
        PURCHASER 」，「ACCEPTED BY THE VENDOR」（即出賣
        人AE公司）一欄則全為空白，係因AE公司對原告之交易
        上信賴，故未再另為署名於銷售合約上，並由雙方各自
        保留合約原本。
      4.AE公司與原告間有無締結銷售合約，就銷售關係之設定
        ，雙方確已達成具有拘束力以及表示知悉之意思表示之
        合意，並於系爭貨物之進口報單及報關發票等證據，足
        堪認定。倘若AE公司與原告間無銷售關係，原告又何須
        偽造AE公司開立之COMMERCIAL INVOICE，並持以繳驗報
        關。
    (二)原告主張：上訴人耀總公司與AE公司間確無買賣關係，亦
      有臺灣士林地方法院94年度重訴字第23號判決…駁回上訴
      確定在案可稽…被上訴人耀總公司與AE公司確無買賣關係
      …、…最高法院發回理由略以…然，耀總公司與AE公司確
      無買賣關係，業經臺灣士林地方法院94年度重訴字第23號
      判決確定…足見最高行政法院發回理由不復存在甚明云云
      。按民事判決之認定並不當然拘束行政法院判決，仍應視
      民事判決認定之事實可否採認。經查，原告所稱之民事訴
      訟係AE公司因包含系爭貨物共20輛汽車爭議事件控告耀總
      公司（即本件原告），耀總公司於該訴訟中雖主張：「…
      至於原告提出之買賣契約書影本，被告否認其真正…。」
      ，而臺灣士林地方法院亦採納該主張：「…經查，原告固
      提出其與被告耀總公司間之買賣契約書影本為證，然其真
      正則為被告耀總公司所否認…原告既無法提出正本或其他
      之證明，自難依該買賣契約書影本遽認原告與被告耀總公
      司間確有買賣契約關係…。」，然查上開判決書附表第14
      、16項貨物（VIN 末5 碼分別為68828 、08281 ，報單號
      碼分別為AW/D2/93/300A/0502－鈞院卷第74頁，證據3 、
      AW/ D2/93/300A/0501 －鈞院卷第79頁，證據5 ），原告
      於提起行政訴訟時（鈞院95年訴字第2132、2134號判決）
      ，其於準備程序雖否認原查得銷售合約之真正，惟被告於
      辯論時提出經原告簽名之銷售合約，原告則不再爭執（鈞
      院95年訴字第2132、2134號判決書之判決理由五、(三)）。
      顯見本件原告於上開民事訴訟中之主張與事實不符，根據
      該主張所為之判決於本件亦不足採。
    (三)原告所引據參考之最高行政法院98年度判字第127 號判決
      ，係因原處分進口貨物完稅價格計算錯誤，且未於復查、
      訴願等行政救濟程序予以更正，因而遭最高行政法院駁回
      上訴。本件原處分時雖亦有完稅價格計算錯誤之情事，惟
      該錯誤於復查程序時即予以更正，故本件案情與原告所提
      判決尚有未合，不宜援引。
    (四)經查原告所爰引之關稅法第30條第1 項第4 款及同條第2
      項第6 款，惟查，本件賣雙方並無特殊關係之情事，自無
      前開關稅法第30條之適用。
    (五)原告主張其與Auto Gary Driver之email 往來，證明AE公
      司同時向原告及Auto Gary Driver索討賠償，AE公司並提
      供予台灣關稅局不實之銷售合約云云。經查，原告所提之
      電子郵件，其內容僅敘明原告與Gary公司均遭AE公司控告
      或索賠，並未提及系爭貨物交易價格或AE公司所提供給海
      關之銷售合約內容真偽，原告據此主張AE公司提供海關不
      實之銷售合約，核無足採。
    (六)經查原告所提其與Auto Gary Driver之往來對帳表之文件
      內容，其並未記載文件名稱、日期及編號，亦無任何簽署
      ，無法查證其真實性，亦無足採等語。
    (七)提出AE公司售予原告公司之車輛車身號碼清表、進口報單
      第AW/D2/93/300A/0502號及第AW/D2/93/300A/0501號等件
      影本為證。
五、按「報運貨物進口而有下列情事之一者，得視情節輕重，處
    以所漏進口稅額2 倍至5 倍之罰鍰，或沒入或併沒入其貨物
    ：一、…。三、繳驗偽造、變造或不實之發票或憑證。…」
    ；「有違反本條例情事者，除依本條例有關規定處罰外，仍
    應追徵其所漏或沖退之稅款。…」，海關緝私條例第37條第
    1 項及第44條前段各定有明文。次按「納稅義務人有左列情
    形之一者，除補徵稅款外，按補徵稅額處5 倍至15倍罰鍰：
    一、…。十、國外進口之應稅貨物，未依規定申報者。」，
    貨物稅條例第32條第10款設有規定。又按「納稅義務人，有
    左列情形之一者，除追繳稅款外，按所漏稅額處1 倍至10倍
    罰鍰，並得停止其營業：一、…。七、其他有漏稅事實者。
    」，營業稅法第51條第7 款定有明文。且按「為拓展貿易，
    因應貿易情勢，支援貿易活動，主管機關得設立推廣貿易基
    金，就出進口人輸出入之貨品，由海關統一收取最高不超過
    輸出入貨品價格萬分之4.25之推廣貿易服務費。…」；「推
    廣貿易服務費之實際收取比率及免收項目範圍，由主管機關
    擬定，報請行政院核定。」，貿易法第21條第1 項前段、第
    2 項各設有規定。
六、前揭事實概要所載各情，為兩造所不爭，且有上開各該文件
    、原處分（即系爭復查決定書）及訴願決定書等件影本附原
    處分卷及訴願機關卷，及本院前審判決、最高行政法院判決
    附本院前審案卷及最高行政法院案卷可稽。茲依前述兩造主
    張之意旨，就下列各點敘明判決之理由。
七、原告報運進口系爭貨物，涉有繳驗偽造發票，偷漏稅款之違
    章情事：
    (一)經查，本件原告於93年12月8 日向被告報運進口舊車乙批
      （報單號碼：第AW/D2/93/300 A/0503 號，計2 輛），被
      告以原告檢附之報關發票經駐洛杉磯台北經濟文化辦事處
      商務組電文回復向國外供應商AE公司查證結果（原處分卷
      附件12），AE公司稱僅開立銷售合約（SALE CONTRACT ）
      ，未曾開具任何Commercial Invoices 或Invoices，原告
      所檢附之報關發票交易價格明顯偏低，非該公司所簽發等
      語，原告即涉有繳驗偽造發票之情事。又該電文所附其他
      汽車之銷售合約，其中有些AE公司未簽名，有些則為原告
      公司未簽名，而原最初查得本件系爭進口舊車之銷售合約
      ，則買賣雙方均未簽名（原處分卷附件3SALE CONTRACT 2
      紙），嗣本件原審訴訟期間，驗估處另根據駐外單位95年
      10月27日REFERENCE NO.951007 號電文查得之資料，輾轉
      向AE公司民事訴訟在台委任律師邱淑卿律師查得具原告簽
      署之銷售合約（原審卷第51、52頁），上面有原告公司代
      表人簽名（Michael Yu即甲○○），價額分別是USD
      23,950 /UNT 、USD 26, 500/ UNT，且其所載內容、格式
      、系爭進口舊車之號碼及價格等均與原查得銷售合約相同
      ，被告乃以其所載價額為實際交易價格，並非無據。且參
      以買賣契約之訂立並不以書面為必要，上開原告公司代表
      人簽名之銷售合約，縱無AE公司之簽署，然而該合約書係
      由AE公司所提供，已詳載系爭標的物、價格等契約之「必
      要之點」，其經原告公司代表人在銷售合約上簽名，客觀
      上應認雙方已有締結契約之合意；且原告於報運系爭貨物
      進口時，進口報單所申報之國外供應商即為AE公司，檢附
      之報關發票亦記載為AE公司所開立；又依臺灣土地銀行桃
      園分行所提供原告於該行之賣匯水單資料所示，有多筆匯
      出款之國外受款均為AE公司（原處分卷附件11）；再者，
      AE公司於96年2 月13日應駐外單位即駐洛杉磯台北經濟文
      化辦事處之要求，亦以書面再次聲明系爭貨物確為AE公司
      售予原告（本院卷第69頁，證據1 第14、15項），故被告
      核認本件系爭貨物之國外實際供應商為AE公司，應屬無誤
      。準此，AE公司既為本件系爭貨物之實際供應商，其所提
      供具原告簽署之銷售合約所載之價格，即為系爭貨物由輸
      出國銷售至本國應付之價格，依據關稅法第29條之規定，
      該價格即為本件之實際交易價格，並應以該價格核估系爭
      貨物之完稅價格〔原先處分係以FOB （不含運費、保險費
      ）計算完稅價格，嗣被告復查決定改以CIF （含運費、保
      險費）計算完稅價格〕。是以本件原告既有繳驗偽造發票
      ，低報交易價格報運進口系爭貨物之情形，被告因認原告
      涉有繳驗偽造發票，偷漏稅款之違章情事，並無不合。
    (二)原告雖提出臺灣士林地方法院94年度重訴字第23號判決（
      下稱系爭民事判決，本院卷第26頁以下）為證，主張其與
      AE汽車公司間無買賣關係，並無本件之違章情事云云。按
      「普通法院民事判決所認定之事實及判決結果，固無當然
      拘束行政爭訟之效力，…」，改制前行政法院83年度判字
      第1162號判決意旨可資參照；是以本件判決依調查所得證
      據資料，據以認定事實，自不受系爭民事判決之拘束。況
      且，系爭民事判決附表所載汽車，編號12、13車身號碼固
      與本件系爭貨物之車身號碼同，惟查該判決理由係以「原
      告（AE公司）既無法舉證證明與被告耀總公司間有買賣關
      係，被告耀總公司並無給付買賣價金予原告之義務，…」
      等語，而為該事件原告敗訴之判決理由（本院卷第28頁背
      面），可知系爭民事判決主要係以AE公司所提證據不足證
      明系爭車輛之買賣關係而為論斷，核屬證據充足與否之判
      斷，其與本件行政訴訟係綜合本件調查所得事證而為認事
      用法之論斷，仍不衝突。本件依調查證據認定事實之結果
      ，認為原告向供應商AE公司購買系爭車輛報運進口，涉有
      繳驗偽造發票，偷漏稅款之違章情事，其認事用法，並不
      受系爭民事判決之拘束。是以本件原告持系爭民事判決主
      張其與AE汽車公司間無買賣關係，並無本件之違章情事云
      云，核不足採。
    (三)原告主張本件系爭交易買賣，係由原告向加拿大商Auto
      Gary Driver 所購車輛，再由Auto Gary Driver委託AE公
      司出貨予原告，係屬三方貿易結構云云。經查，原告雖主
      張係向Auto Gary Driver訂購系爭車輛，並依該公司之指
      示匯款至AE公司，惟依臺灣土地銀行桃園分行提供之原告
      賣匯水單等資料，匯出款之國外受款均為AE公司（原處分
      卷附件11），且原告並未能提供相關事證以證明係受Auto
      Gary Driver 指示匯款至AE公司，即難憑該匯款資料而認
      Auto Gary Driver為系爭車輛之供應商。又原告雖提出其
      與Auto Gary Driver之email 往來資料（本院卷第92頁）
      ，主張AE公司同時向原告及Auto Gary Driver索討賠償及
      AE公司提供被告係不實之銷售合約云云。然而，原告所提
      之電子郵件，其內容僅敘述原告與Gary公司均遭AE公司控
      告或索賠，並未提及系爭貨物交易價格或AE公司提供被告
      銷售合約內容之真偽，原告據此主張AE公司提供被告者係
      不實之銷售合約云云，並不足採。再者，原告雖提出其與
      Auto Gary Driver之往來對帳表為證（本院卷第93頁），
      惟觀諸該文件內容，並未記載文件名稱、日期及編號，亦
      無任何簽署，尚無法採認其為真實。是以原告上開主張，
      並未舉證以實其說，且與前開調查之事證不符，核不足採
      。
    (四)此外，AE公司既為本件系爭貨物之實際供應商，其所提供
      具原告簽署之銷售合約所載之價格，核係系爭貨物由輸出
      國銷售至本國應付之價格，依據關稅法第29條之規定，該
      價格即為本件之實際交易價格，並應以該價格核估系爭貨
      物之完稅價格，即無不合。原告另據上開主張，訴請依關
      稅法第30條、第32條等規定核估系爭貨物之完稅價格云云
      ，亦非可採，附此敘明。
八、被告重核所為變更罰鍰及所漏進口稅費之復查決定，核無違
    誤：
    綜上所述，本件原告報運進口系爭貨物，涉有繳驗偽造發票
    ，偷漏稅款之違章情事，被告乃依海關緝私條例第37條第1
    項之規定，按所漏進口稅額處2 倍之罰鍰計364,244 元，並
    依同條例第44條、貨物稅條例第32條、營業稅法第51條及貿
    易法第21條第1 項、第2 項之規定追徵所漏進口稅費計
    1,304,441 元（包括進口稅432,119 元、貨物稅730,712 元
    、營業稅140,923 元、推廣貿易服務費687 元），另依貨物
    稅條例第32條第10款之規定，按所漏貨物稅額處5 倍之罰鍰
    計1,539,800 元，及依營業稅法第51條第7 款之規定，處所
    漏營業稅額2 倍之罰鍰計118,700 元。嗣經原告申請復查，
    被告遂以95年1 月11日基普復二五字第0951001284號復查決
    定〔原先處分係以FOB （不含運費、保險費）計算完稅價格
    ，重核之復查決定改以CIF （含運費、保險費）計算完稅價
    格〕，將原處分關於處偷漏關稅額之罰鍰部分變更為350,
    754 元；處追徵所漏進口稅費部分變更為1, 284,079元整（
    包括進口稅425,374 元、貨物稅719,306 元、營業稅
    138,723 元、推廣貿易服務費676 元）；處偷漏營業稅額之
    罰鍰部分變更為114,300 元；處偷漏貨物稅額之罰鍰部分變
    更為1,482,800 元，核無違誤。
九、從而，本件被告以原告報運進口系爭貨物，涉有繳驗偽造發
    票，偷漏稅款之違章情事，其重核所為變更罰鍰及所漏進口
    稅費之復查決定，於法並無違誤。訴願決定遞予維持，亦無
    不合。原告徒執前詞，訴請撤銷，為無理由，應予駁回。
據上論結，本件原告之訴為無理由，依行政訴訟法第98條第1 項
前段，判決如主文。
中    華    民    國    98    年    10    月    8     日
                  臺北高等行政法院第七庭
                            審判長法  官  林樹埔
                                  法  官  林玫君
                                  法  官  蕭忠仁
上為正本係照原本作成。
如不服本判決，應於送達後20日內，向本院提出上訴狀並表明上
訴理由，如於本判決宣示後送達前提起上訴者，應於判決送達後
20日內補提上訴理由書（須按他造人數附繕本）。
中    華    民    國    98    年    10    月    8     日
                                  書記官  蕭純純


司法院資訊處製作；財團法人民間司法改革基金會備份。
